【裁判字號】    95,訴,45
【裁判日期】    950518
【裁判案由】    獎勵金
【裁判全文】
臺中高等行政法院判決
                                     95年度訴字第00045號
                              .
原      告  甲○○
            乙○○
上  一  人
訴訟代理人  己○○
原      告  丙○○
上  一  人
訴訟代理人  戊○○
被      告  行政院衛生署苗栗醫院
代  表  人  丁○○
訴訟代理人  庚○○
上列當事人間因請求給付服務獎勵金事件，提起行政訴訟。本院
判決如下︰
    主  文
被告應給付原告丙○○新台幣捌萬伍仟玖百肆拾肆元，給付原告
乙○○新台幣壹萬陸仟壹佰伍拾參元，給付原告甲○○新台幣陸
萬柒仟捌佰玖拾壹元，及其中給付原告丙○○、乙○○部分，均
自民國玖拾伍年參月柒日起至清償日止，按年息百分之伍計算之
利息。
訴訟費用由被告負擔。
    事  實
一、事實概要：
    原告原係被告所屬護理人員，依行政院衛生署頒訂之「行政
    院衛生署及直轄市政府衛生局所屬醫療機構人員獎勵金發給
    要點」之規定，被告於原告任職期間，應按月發給原告實際
    擔任工作之人員獎勵金。惟被告竟未盡監督之責，於中央健
    康保險局核發健康保險給付後，尚未發放予原告，即為其所
    屬總務室辦事員陳美貴利用職務之便，於民國（下同）90年
    至92年期間，陸續侵占被告應發給全院員工之服務獎勵金（
    下稱獎勵金）總計新台幣（以下同）19,159,651元，被告因
    而短發給原告甲○○獎勵金計78,335元、短發給原告乙○○
    獎勵金計18,629元、短發給原告丙○○獎勵金99,168元，嗣
    經被告追訴，獲陳美貴償還部分款項後，被告於95年4月24
    日給付原告甲○○10,444元、原告乙○○2,417元（另扣繳
    所得稅59元）、給付原告丙○○12,759元（另扣繳所得稅
    465元），計尚欠原告甲○○67,891元、原告乙○○16,153
    元、原告丙○○85,944元，原告等遂提起本件行政訴訟，請
    求被告給付。
二、兩造聲明：
    (一)原告聲明求判決：
      1.原告甲○○請求被告給付67,891元。
      2.原告乙○○請求被告給付16,153元，及自起訴狀繕本送
        達翌日起至清償日止，按年息百分之五計算之利息。
      3.原告丙○○請求被告給付85,944元，及自起訴狀繕本送
        達翌日起至清償日止，按年息百分之五計算之利息。
    (二)被告聲明求為判決：
      1.原告之訴駁回。
      2.訴訟費用由原告負擔。
三、兩造之陳述：
    (一)原告部分：
      1.原告等原係被告僱用之護理人員，依行政院衛生署所頒
        訂之「行政院衛生署及直轄市政府衛生局所屬醫療機構
        人員獎勵金發給要點」（以下簡稱獎勵金發給要點）規
        定，被告應按月發給實際擔任工作之人員獎勵金。惟於
        90年至92年間，被告疏於監督，致為其所屬總務處辦事
        員陳美貴藉職務之便，侵占被告應給付院內員工之獎勵
        金總計19,159,651元，此有台灣苗栗地方法院93年度訴
        字第123號判決可稽，嗣經被告追訴，獲陳美貴償還部
        分款項後，被告於95年4月24日給付原告甲○○10,444
        元、原告乙○○2,417元（另扣繳所得稅59元）、給付
        原告丙○○12,759元（另扣繳所得稅465元），計尚欠
        原告甲○○67,891元、原告乙○○16,153 元、原告丙
        ○○85,944元，
      2.原告等所請求之金額，係被告依「行政院衛生署及直轄
        市政府衛生局所屬醫療機構人員獎勵金發給要點」，經
        被告按月核實計算後，所「應發給」原告等之服務獎勵
        金而迄未發給者，此為被告所自承，被告雖辯稱該等服
        務獎勵金因被陳美貴侵占，而成為「應收帳款尚未收回
        數」，故無須給付原告等云云。惟查系爭服務獎勵金係
        經被告依上揭「行政院衛生署及直轄市政府衛生局所屬
        醫療機構人員獎勵金發給要點」計算完成，自不得因發
        放過程中被他人侵占而變為「應收帳款未收回數」，且
        被告主張其自台灣銀行匯至土地銀行原告等之帳戶被扣
        手續費各10元，應由原告負擔部分，亦於法不合，被告
        所為辯詞洵不足採。
      3.原告丙○○、乙○○二人，並請求被告應自起訴狀繕本
        送達翌日起至清償日止，按年息百分之伍計算之利息。
        甲○○則捨棄利息不予請求（見本院95年4月18日準備
        程序筆錄）。
    (二)被告部分：
      1.按訴外人陳美貴自90年1月至92年6月任職被告期間，利
        用職務之便，侵占被告應發給員工之服務獎勵金，陳美
        貴所侵占之款項，係被告「應發給」員工之服務獎勵金
        ，而非「已發給」員工之款項，易言之，該款項於發予
        原告等人以前，尚屬被告所有，因陳美貴行為致權利受
        侵害之被害人，亦係被告，而非原告，則原告提起本件
        訴訟即顯無理由。
      2.被告發給獎勵金是依照行政院衛生署所頒定之「行政院
        衛生署及直轄市政府衛生局所屬醫療機構人員獎勵金發
        給要點」發給，該要點三：「本要點所需獎勵金，由醫
        療機構在其醫療藥品循環基金預算內有關科目項下支應
        ，其提撥總額不得超過年度醫療事業收支總淨餘數百分
        之八十，‧‧‧」另該要點七：「服務獎勵金發給時，
        應將發放期間發生之『應收帳款尚未收回數』予以扣除
        ，顯然的陳美貴所侵占之款項，為被告「應收帳款尚未
        收回數」，於被告未收（追）回被陳美貴所侵占之款項
        前，並無給付之情事。
      3.被告服務獎勵金等，於90年4月起至92年6月間被訴外人
        陳美貴侵占金額，截至95年3月20日止，已收回之金額
        為2,159,596元，被告依員工被侵占之比例造冊，於95
        年4月17日透過台灣銀行苗栗分行電子匯款系統發還所
        有被侵占之員工。原告丙○○發還13,234元（含92年度
        應扣所得稅465元，列入95年度扣繳）、乙○○發還2,4
        86元（含92年度應扣所得稅59元，列入95年度扣繳），
        甲○○發還10,454元（92年無應扣繳所得稅）。
      4.原告等現請求之金額，其中各有10元之差額，係被告自
        台灣銀行匯款至土地銀行原告等之帳戶時，銀行扣除之
        手續費，原告主張由被告負擔不合理，其餘原告等之主
        張，均屬實情云云。
    理  由
一、本件原告等原均係被告聘僱之護理人員，依行政院衛生署所
    頒訂之「行政院衛生署及直轄市政府衛生局所屬醫療機構人
    員獎勵金發給要點」，被告應按月發給實際擔任工作之人員
    獎勵金。惟於90年至92年期間，病患繳納之自付額及中央健
    康保險局之保險給付，被告因監督不週，致為其總務處辦事
    員陳美貴藉職務之便，侵占被告應給付院內員工之服務獎勵
    金總計19,159,6 51元，此有台灣苗栗地方法院93年度訴字
    第123號判決附卷可稽，被告因而短發給原告甲○○獎勵金
    計78,335元、短發給原告乙○○獎勵金計18,629元、短發給
    原告丙○○獎勵金99,168元，嗣經被告追訴，獲陳美貴償還
    部分款項後，被告於95年4月24 日給付原告甲○○10,444元
    、原告乙○○2,417元（另扣繳所得稅59元）、給付原告丙
    ○○12,759元（另扣繳所得稅465元），計尚欠原告甲○○
    67,891元、原告乙○○16,153元、原告丙○○85,944元等情
    ，被告除主張其中各有10元，係被告自台灣銀行匯款至土地
    原告等之帳戶時，為銀行扣除手續費外，對其餘事實均自承
    屬實。
二、被告雖主張依照行政院衛生署所頒定之行政院衛生署及直轄
    市政府衛生局所屬醫療機構人員獎勵金發給要點第七點規定
    ：「服務獎勵金發給時，應將發放期間發生之「應收帳款尚
    未收回數予以扣除。」本件陳美貴所侵占之款項，為被告「
    應收帳款尚未收回數」，自應予以扣除。另被告自台灣銀行
    匯款至土地銀行原告等帳戶時，由銀行扣除之手續費，亦不
    應由被告負擔云云。
三、惟查行政院衛生署所定頒之行政院衛生署及直轄市政府衛生
    局所屬醫療機構人員獎勵金發給要點第七點規定：「服務獎
    勵金發給時，應將發放期間發生之「應收帳款尚未收回數予
    以扣除。」乃係指諸如中央健康保險局尚未核發之健保給付
    等而言。本件被告既自承系爭款項，中央健康保險局業已核
    撥，惟因被告僱用之總務室辦事員陳貴美侵占，以致未能發
    放，則系爭款項顯非「應收帳款尚未收回之款項」，且被告
    亦自承陳貴美侵占之款項，係被告尚未發放原告給等之款項
    ，自非侵占原告之款項，且被告對原告等主張短發之金額均
    自承屬實，則原告請求被告按行政院衛生署所定頒之行政院
    衛生署及直轄市政府衛生局所屬醫療機構人員獎勵金發給要
    點之規定發給原告等系爭獎勵金，於法即無不合。至於被告
    主張其自台灣銀行匯至土地銀行原告等帳戶中之款項，各被
    銀行扣除手續費10元，應原告由等負擔一節，查此每人10元
    之費用，係屬被告清償債務之費用，兩造間既未約定應由債
    權人負擔，則依民法第317條規定，即應由債務人即被告負
    擔，從而，原告等各請求被告給付如主文所載之金額，於法
    即不合，應予准許。另原告丙○○及乙○○請求被告自起訴
    狀繕本送達翌日起至清償日止，按年息百分之五計算之利息
    部分，經查本件原告起訴狀繕本送達被告之日期為95年3月6
    日，此有送達證書在卷可稽，被告應自95年3月7日起，按年
    息百分之五計算利息付息，爰判決如主文。
據上論結，本件原告之訴為有理由，爰依行政訴訟法第195條第
1項前段、第98條第3項前段，判決如主文。
中    華    民    國    95    年    5     月    18    日
                 第二庭審判長法  官  王  德  麟
                             法  官  莊  金  昌
                             法  官  林  金  本
以上正本證明與原本無異。
如不服本判決，應於判決送達後20日內向本院提出上訴書狀，其
未表明上訴理由者，應於提起上訴後20日內向本院提出上訴理由
書（須依對造人數附具繕本）；如於本判決宣示或公告後送達前
提起上訴者，應於判決送達後20日內補提上訴理由書（須附繕本
）。未表明上訴理由者，逕以裁定駁回。
提起上訴應預繳送達用雙掛號郵票390元（34元及5元郵票各10份
)。
中    華    民    國    95    年    5    月    22     日
                              書記官  林  淑  雯


司法院資訊處製作；財團法人民間司法改革基金會備份。
